臺灣高等法院臺中分院民事裁定　96年度破抗字第11號
抗　告　人　甲○○
上列抗告人因聲請宣告破產事件，對於台灣台中地方法院民國96
年3月9日所為裁定（96年度破字第33號）提起抗告，本院裁定如
下：
    主  文
抗告駁回。
抗告程序費用由抗告人負擔。
    理  由
一、抗告人於原法院聲請意旨略以：抗告人之夫於8年前因罹患
    血癌，為籌措醫療費用，抗告人乃向銀行貸款，為清償前債
    及養育子女，並經人介紹投資直銷業，然因不擅銷售，致業
    績慘澹，不得已向銀行借貸，才積欠債務。嗣抗告人亦罹患
    「類風濕關節炎」而無法負荷長時間之工作。93年間丈夫去
    世，抗告人又無業，抗告人總計向中國信託商業銀行等11家
    銀行貸款新台幣（下同）200萬8848元，每月利息負擔即將
    近3萬元，而抗告人現僅有現金13萬2000元，無其他財產，
    是抗告人已無力清償上開債務，爰依破產法第57、58條規定
    ，聲請宣告抗告人破產云云。
二、原法院以：破產，對債務人不能清償債務者，宣告之，為破
    產法第57條所明定。又依同法第148條規定之旨趣，除債務
    人之財產不敷清償破產財團之費用及財團之債務外，尚難認
    無宣告破產之實益。是以法院就破產之聲請，應依職權為必
    要之調查，倘債務人確係毫無財產可構成破產財團，或債務
    人之財產不敷清償破產財團之費用及財團之債務，無從依破
    產程序清理其債務時，始得以無宣告破產之實益，裁定駁回
    聲請，此觀司法院25年院字第1505號解釋自明。經查抗告人
    現已無工作，且罹患「類風濕關節炎」，需長期療養，而抗
    告人現僅有現金13萬2000元，然抗告人每月尚須支付醫療費
    用，則於扣除生活費用外，並無多少剩餘，且依抗告人所列
    之債務一覽表債權人計有11人之多，所生之財團費用及財團
    債務已非13萬2000元所能支應，債權人亦無依破產程序平等
    受償之可能，難認有破產之實益，因而駁回其聲請，並無不
    合。
三、抗告意旨略以：破產法第1條與第57條之「不能清償」，據
    學者闡述，其真正意涵係指對於金錢債務長久不能清償、對
    於應即時清償之金錢債務不能清償、債務人財產狀態客觀的
    不能清償，以及債務人向外表示停止支付，推定為不能清償
    。抗告人積欠債務，並非蓄意奢侈揮霍，乃因丈夫罹患血癌
    惡疾，負擔龐大醫藥費，又要支撐家庭經濟重擔，投資直銷
    失敗，才積欠債務。現在所得即便不吃不喝，亦難以償還利
    息。原法院明知抗告人聲請破產，並無不符法定宣告破產之
    要件，且現有財產又足以負擔破產財團費用及財團債務，原
    法院竟不能持平審認，損害抗告人之權利。又依最高法院86
    年度台抗字第479號裁定，以及臺灣高等法院85年度抗字第
    508號裁定旨趣，僅需客觀上負債大於資產，即符合「不能
    清償債務」之情況。而原法院對於抗告人之負債及資產之計
    算，並不正確，是以抗告人所餘財產尚足以支付破產程序之
    費用及分配債務。是原裁定實有違法不當之處云云。
四、查，本件除依破產法第95條第2項規定，將破產人及其家屬
    之必要生活費及喪葬費視為財團費用外，如宣告抗告人破產
    ，抗告人尚須支付破產管理人之報酬，如以最低基本工資每
    月1萬5840元計算，每年亦至少須支出19萬80元。從而，抗
    告人每年應支出之財團費用至少應包括破產管理人之報酬及
    破產人與其家屬之必要生活費即不止19萬80元，再依「各級
    法院辦案期限實施要點」第2點第2項之規定，破產事件之辦
    案期限為2年，則抗告人在2年之破產期間應支付之破產管理
    人之報酬不包括其自己之生活費至少高達38萬0160元，已遠
    超過前揭抗告人主張之現有存款，是原法院衡以抗告人所述
    其現有財產於扣除前揭破產管理人之報酬及其家屬之必要生
    活費後，已無餘額可供構成破產財團，自無法清償破產債權
    ，揆諸上開規定及司法院解釋之意旨，抗告人聲請宣告破產
    即無實益。綜上所述，原法院以抗告人破產之聲請為無理由
    ，裁定駁回抗告人宣告破產之聲請，並無違誤，抗告意旨仍
    執陳詞據以指摘原裁定不當，求予廢棄，為無理由，應予駁
    回。
五、據上論結，本件抗告為無理由，依破產法第5 條，民事訴訟
    法第495 條之1 第1 項、第449 條第1 項、第95條、第78條
    ，裁定如主文。
中　　華　　民　　國　　96　　年　　3 　　月　　29　　日
                  民事第三庭    審判長法　官　陳照德
　　　　　　　　　　　      　　　　　法　官  朱　樑
　　　　　　　　　　　      　　　　　法　官  曾謀貴
以上正本係照原本作成。
再為抗告應以適用法規顯有錯誤為理由，並經本院之許可，該許
可以原裁定所涉及之法律見解具有原則上之重要性者為限。
如提起再抗告者應於裁定送達後十日內向本院提出抗告理由狀（
須按照他造人數附具繕本）並繳納抗告裁判費新臺幣壹仟元，同
時委任律師或具有律師資格之關係人為代理人。
　　　　　　　　　　　　　　　　　　　書記官　李妍嬅
中　　華　　民　　國　　96　　年　　3 　　月　　30　　日
                                                      Ｃ
